【裁判字號】    99,聲,202
【裁判日期】    991229
【裁判案由】    變更捐助章程
【裁判全文】
臺灣臺南地方法院民事裁定               99年度聲字第202號
聲  請  人  林案倱
代  理  人  林敏華
上列聲請人聲請變更財團法人臺南生活美學基金會捐助章程，本
院裁定如下：
    主  文
財團法人臺南生活美學基金會捐助暨組織章程，如附表所示之修
改後條文第七、十二、十七、十八條，准予補充變更。
聲請程序費用新臺幣壹仟元由聲請人負擔。
    理  由
一、按「財團之組織及其管理方法，由捐助人以捐助章程或遺囑
    定之。捐助章程或遺囑所定之組織不完全，或重要之管理方
    法不具備者，法院得因主管機關、檢察官或利害關係人之聲
    請，為必要之處分」，民法第62條定有明文，是依該62條規
    定聲請法院就捐助章程為必要處分者，應以財團之組織不完
    全，或重要之管理方法不具備為要件。又「為維持財團之目
    的或保存其財產，法院得因捐助人、董事、主管機關、檢察
    官或利害關係人之聲請，變更其組織」，同法第63條亦有明
    定，依該第63條規定聲請變更財團組織者，亦以維持財團之
    目的或保存其財產之必要為限。至因情事變更，致財團之目
    的不能達到時，依民法第65條規定，則應由主管機關斟酌捐
    助人之意思，變更其目的及其必要之組織，或解散之（最高
    法院85年度台抗字第320號裁定亦同此意旨）。
二、本件聲請意旨以：聲請人為設址在臺南市○○○路○段34號
    財團法人臺南生活美學基金會之董事長，財團法人臺南生活
    美學基金會經報奉臺灣省政府教育廳於民國78年6月15日以
    教五字第49912號函設立許可，茲因應業務需要，經董事會
    第7屆第7次會議決議，變更捐助章程如附表所示，爰依民法
    第62 條、63條規定，聲請裁定准為必要之處分等語。
三、經查：
    聲請人聲請准予將財團法人臺南生活美學基金會捐助暨組織
    章程變更如附表所示，有其提出財團法人臺南生活美學基金
    會捐助暨組織章程、變更章程條文對照表、財團法人臺南生
    活美學基金會99年10月2日第7屆第7次董監事會議記錄、本
    院98年度證他字第167號法人登記證書（登記簿第12冊第6頁
    第160號）為憑，本院審查該修正條文對照表及行政院文化
    建設委員會主管文化藝術財團法人設立許可及監督要點，核
    如附表所示修正後之捐助暨組織章程第七、十二、十七條，
    係屬財團法人之組織（董監之組織）及重要管理方法（財產
    歸屬保存）之變更，與財團法人臺南生活美學基金會之捐助
    意旨並不相違，且與民法第62、63條之規定亦無抵觸，其聲
    請變更上開捐助暨組織章程，尚無不合，應予准許。另第十
    八條關於增列歷次章程修正日期，核無違捐助意旨，且屬因
    該等條文修正後，為達其修正規定之完整性所為，故該修訂
    部份，自應一併准許，併此敘明。
四、依非訟事件法第21條第1項前段、第24條第1項，裁定如主文
    。
中    華    民    國    99    年    12  月    29      日
                  民事第三庭  法  官  廖建彥
以上正本係照原本作成。
如對本裁定抗告，須於裁定送達後10日內向本院提出抗告狀，並
應繳納抗告費新臺幣1,000元。
中    華    民    國    99    年    12  月    29      日
                              書記官  蘇玟心
附表
┌────────────────┬───────────────────┐
│原條文                          │修改後條文                            │
├────────────────┼───────────────────┤
│第七條                          │第七條                                │
│（董事會之組成）                │本會董事會置董事九至十五人，由下列人士│
│本會董事會置董事九至十三人，每屆│擔任：                                │
│董事由前一屆董事會就下列人士遴聘│一、國立臺南生活美學館館長。          │
│之：                            │二、基金捐助單位及捐助個人或主管機關代│
│一、國立臺南生活美學館館長。    │    表。                              │
│二、南部地區社教文化機構主管。  │三、有關機關代表。                    │
│三、文化藝術或社會教育學者專家。│四、生活美學、文化藝術或社會教育學者專│
│四、基金捐助單位及捐助個人或主管│    家。                              │
│    機關代表。                  │五、民間熱心文化藝術界人士。          │
│五、民間社團熱心文化藝術人士。  │董事人員自第八屆起應有二分之一以上由主│
│                                │管機關推薦人選或指派之代表擔任。主管機│
│                                │關指派之代表，應隨其職務關係，隨時改聘│
│                                │補足原任期。                          │
├────────────────┼───────────────────┤
│第十二條                        │第十二條                              │
│（監察人之產生及職權）          │本會置監察人三至五人。監察人自第八屆起│
│本會置監察人三至五人，由董事會遴│應有二分之一以上由主管機關推薦人選或指│
│聘之。監察人任期與董事同，均為無│派之代表擔任。主管機關指派之代表，應隨│
│給職。                          │其職務關係，隨時改聘補足原任期。其餘監│
│監察人之職權如下：              │察人如在任期中因故出缺時，董事會得另行│
│一、審查本會之預算及決算報告。  │遴選適當人選接任，補足原任期。        │
│二、監察本會之業務、財務是否依章│監察人為無給職，任期與董事相同，連選得│
│    程及董事決議辦理。          │連任。                                │
│三、稽核本會之財務帳冊、文件及財│監察人之職權如下：                    │
│    產資料。                    │一、審查本會之預算及決算報告。        │
│                                │二、監察本會之業務、財務是否依章程及董│
│                                │    事決議辦理。                      │
│                                │三、稽核本會之財務帳冊、文件及財產資料│
│                                │    。                                │
├────────────────┼───────────────────┤
│第十七條                        │第十七條                              │
│（解散後財產歸屬）              │本會係永久性質，因與其他基金會合併而消│
│本會係永久性質，於解散或撤銷許可│滅時，基金及財產經依法清算終結後之賸餘│
│時，經依法清算後之剩餘財產，不得│財產，應歸併於存續之基金會繼續使用，以│
│歸屬任何自然人或營利團體，應由文│利會務運作。                          │
│建會依有關法令處理之。          │                                      │
├────────────────┼───────────────────┤
│第十八條                        │第十八條                              │
│（訂定、修訂日期）              │本章程訂於民國78年5月22日：民國80年6月│
│本章程訂於民國78年5月22日；民國8│21日第一次修訂，82年7月27日第二次修訂 │
│0年6月21日第一次修訂，82年7月27 │，84年12月21日第三次修訂，92年3月4日第│
│日第二次修訂，84年12月21日第三次│四次修訂，94年]月7日第五次修訂，97年6 │
│修訂，92年3月4日第四次修訂，94年│月20日第六次修訂，98年7月9日第七次修訂│
│l月7日第五次修訂，97年6月20日第 │，99年10月2日第八次修訂。如有未盡事宜 │
│六次修訂。如有未盡事宜，悉依有關│，悉依有關法令規定辦理。              │
│法令規定辦理。                  │                                      │
└────────────────┴───────────────────┘

司法院資訊處製作；財團法人民間司法改革基金會備份。
